臺灣高等法院臺中分院刑事判決
110年度金上訴字第1852號

上  訴  人  
即  被  告  王心彤


選任辯護人  林苡茹律師
上列上訴人因違反洗錢防制法等案件，不服臺灣臺中地方法院11
0年度易字第78號中華民國110年8月12日第一審判決（起訴案號
：臺灣臺中地方檢察署109年度偵字第30396號；移送併辦案號：
同署110年度偵字第6826號），提起上訴，本院判決如下：
    主  文
上訴駁回。
    事  實
一、甲○○（原名王星棠，嗣曾更名為王念慈、林念慈）明知金融
    帳戶係供個人使用之重要理財、交易工具，關係個人財產、
    信用之表徵，主觀上可預見若他人欲以顯不相當之代價要求
    提供金融帳戶供其使用，極可能為不法份子供作詐欺等財產
    性犯罪之收受、提領贓款所用，以形成金流斷點，而掩飾、
    隱匿詐欺犯罪所得之去向、所在，竟基於所提供之金融帳戶
    遭不法使用，造成詐欺取財犯罪及掩飾、隱匿詐欺犯罪所得
    去向等結果之發生亦不違反其本意之幫助詐欺取財及幫助洗
    錢之不確定故意，於民國109年7月24日，在臺中市大雅區統
    一便利商店，將所申辦之渣打國際商業銀行帳號0000000000
    0000號帳戶（戶名為王星棠；下稱渣打銀行帳戶）、合作金
    庫商業銀行大雅分行帳號0000000000000號帳戶（戶名為王
    星棠；下稱合庫銀行帳戶）及兆豐國際商業銀行帳號000000
    00000號帳戶（戶名為林念慈；下稱兆豐銀行帳戶）之存摺
    、金融卡（含密碼），約定以每個帳戶每日新臺幣（下同）
    1,000元之代價，將上開3個帳戶之存摺、金融卡（含密碼）
    一併以交貨便方式寄送予某真實姓名、年籍不詳之成年人，
    而以此方式幫助詐欺犯罪者方便取得贓款與掩飾詐欺取財犯
    行不易遭人查緝。嗣該詐欺集團成員取得上開3個帳戶後，
    即意圖為自己不法之所有，共同基於詐欺取財及洗錢等犯意
    聯絡，分別下列行為：
  ㈠109年7月27日10時34分許，假冒劉榮發之外甥，向劉榮發佯
    稱：因人在外地，須借款周轉云云，致劉榮發陷於錯誤，遂
    依指示於109年7月27日14時許，臨櫃匯款8萬元至甲○○之
    渣打銀行帳戶，旋遭提領一空。
  ㈡109年7月27日10時許，假冒黃信卿之弟弟黃建忠，向黃信卿
    之妻唐素芬佯稱：須借款15萬元予友人云云，致唐素芬陷於
    錯誤，遂指示其子黃翔得前往臨櫃匯款15萬元至甲○○之渣
    打銀行帳戶，旋遭提領一空。
  ㈢109年7月27日6時30分許，假冒李鴻展之親戚姚聰斌，向李
    鴻展佯稱：因與人簽約買土地尚差30萬元，須借款周轉云云
    ，致李鴻展陷於錯誤，遂依指示於109年7月27日12時許，臨
    櫃匯款30萬元至甲○○之合庫銀行帳戶，旋遭提領一空。
  ㈣109年7月25日13時許，以「猜猜我是誰」之手法致電廖桂菊
    ，誆稱剛換電話門號，廖桂菊脫口詢問對方是否為其友人倪
    秋淦，該詐欺集團成員即答稱是，廖桂菊隨後加入對方之LI
    NE為好友。該詐欺集團成員後於同年月27日11時10分前之某
    時許，假冒為倪秋淦，向廖桂菊佯稱須借款周轉云云，致廖
    桂菊陷於錯誤，遂依指示於同年月27日11時10分許，匯款11
    萬元至甲○○之兆豐銀行帳戶，旋遭提領一空。嗣因劉榮發
    、黃信卿、李鴻展、廖桂菊驚覺遭騙，報警處理，始查悉上
    情。
二、案經李鴻展訴請臺中市政府警察局大雅分局、廖桂菊訴請南
    投縣政府警察局草屯分局報告臺灣臺中地方檢察署檢察官偵
    查起訴及移送併辦。
    理    由
壹、證據能力方面
　　被告以外之人於審判外之陳述，雖不符刑事訴訟法第159條
    之1至第159條之4之規定，而經當事人於審判程序同意作為
    證據，法院審酌該言詞陳述或書面陳述作成時之情況，認為
    適當者，亦得為證據；當事人、代理人或辯護人於法院調查
    證據時，知有同法第159條第1項不得為證據之情形，而未於
    言詞辯論終結前聲明異議者，視為有前項之同意，刑事訴訟
    法第159條之5定有明文。而該條規定之立法意旨，在於確認
    當事人對於傳聞證據有處分權，得放棄反對詰問權，同意或
    擬制同意傳聞證據可作為證據，屬於證據傳聞性之解除行為
    ，如法院認為適當，不論該傳聞證據是否具備刑事訴訟法第
    159條之1至第159條之4所定情形，均容許作為證據，不以未
    具備刑事訴訟法第159條之1至第159條之4所定情形為前提（
    最高法院104年度第3次刑事庭會議決議參照）。本判決認定
    事實所引用之供述證據（含文書證據），檢察官、被告及辯
    護人於本院準備程序時，均不爭執其證據能力，亦未於言詞
    辯論終結前聲明異議，而本院審酌各該證據作成時之情況，
    並無違法不當或證明力明顯過低之瑕疵，認以之作為證據應
    屬適當，是依刑事訴訟法第159條之5規定，均有證據能力。
貳、實體方面
一、訊據被告甲○○固坦承有於上開時、地，將上開3個帳戶之存
    摺、金融卡（含密碼）以交貨便方式寄送予不詳成年人，並
    約定每個帳戶每日可獲取1,000元之代價等情，惟矢口否認
    有何幫助詐欺、幫助一般洗錢等犯行，辯稱：我當初只是要
    上網找工作，我並不知道這是詐騙，不清楚對方有詐欺、洗
    錢等犯罪行為，我只是單純想找工作云云。辯護人則為其辯
    護稱：被告係求職受騙，因對方佯稱為政府運彩的營業單位
    ，並傳送臺灣運彩之工作證及合約書，且告知是合法經營，
    致被告誤以為交付上開3個帳戶資料確實係供會員匯兌及節
    稅使用，方聽信對方說詞而交付；又被告於109年7月25日聯
    繫不上「王家樺」之人，遂於同日前往臺中市政府警察局大
    雅分局大雅派出所報案，同年月28日去電兆豐銀行、渣打銀
    行、合庫銀行掛失存摺及金融卡，復於同年月29日再次前往
    大雅派出所報案，本案除告訴人李鴻展之報案期間早於被告
    掛失存摺及金融卡外，其餘告訴人之報案時間均較被告致電
    銀行掛失之時間為晚，足見被告並無幫助詐欺及幫助一般洗
    錢之犯意云云。然查：
  ㈠被告有於109年7月24日，在臺中市大雅區之統一便利超商，
    將其所申辦之渣打銀行帳戶、合庫銀行帳戶及兆豐銀行帳戶
    之存摺、金融卡（含密碼）一併以交貨便方式寄送予某真實
    姓名、年籍不詳之成年人，並與其約定每個帳戶每日可獲得
    1,000元報酬之事實，業據被告於警詢、偵查中、原審準備
    程序時均供承不諱（見109偵30396卷第10至11頁、第91至93
    頁，原審卷第50頁），並有渣打銀行帳戶之開戶申請資料及
    活期性存款結清帳戶明細查詢（見109核退160卷第17至21頁
    ）、合庫銀行帳戶之開戶申請資料及歷史交易明細查詢結果
    （見109核退160卷第23至29頁）、兆豐銀行帳戶開戶相關資
    料及客戶存款往來交易明細表、客戶電子銀行自行/被代理
    行交易查詢（見110偵6826卷第41至51頁）、對話紀錄（見1
    09偵30396卷第101至119頁，原審卷第62至76頁）等附卷可
    稽。嗣該詐欺集團成員取得上開3個帳戶後，即分別下列行
    為：①109年7月27日10時34分許，假冒被害人劉榮發之外甥
    ，向被害人劉榮發佯稱：因人在外地，須借款周轉云云，致
    被害人劉榮發陷於錯誤，遂依指示於109年7月27日14時許，
    臨櫃匯款8萬元至被告之渣打銀行帳戶，旋遭提領一空；②10
    9年7月27日10時許，假冒證人黃信卿之弟弟黃建忠，向證人
    黃信卿之妻即被害人唐素芬佯稱：須借款15萬元予友人云云
    ，致被害人唐素芬陷於錯誤，遂指示其子黃翔得前往臨櫃匯
    款15萬元至被告之渣打銀行帳戶，旋遭提領一空；③109年7
    月27日6時30分許，假冒告訴人李鴻展之親戚姚聰斌，向告
    訴人李鴻展佯稱：因與人簽約買土地尚差30萬元，須借款周
    轉云云，致告訴人李鴻展陷於錯誤，遂依指示於109年7月27
    日12時許，臨櫃匯款30萬元至被告之合庫銀行帳戶，旋遭提
    領一空；④109年7月25日13時許，以「猜猜我是誰」之手法
    致電告訴人廖桂菊，誆稱剛換電話門號，告訴人廖桂菊脫口
    詢問對方是否為其友人倪秋淦，該詐欺集團成員即回稱是，
    告訴人廖桂菊隨後加入對方之LINE為好友。該詐欺集團成員
    後於同年月27日11時10分前之某時許，假冒為倪秋淦，向告
    訴人廖桂菊佯稱須借款周轉云云，致告訴人廖桂菊陷於錯誤
    ，遂依指示於同年月27日11時10分許，匯款11萬元至被告之
    兆豐銀行帳戶，旋遭提領一空等事實，業據證人即被害人劉
    榮發、證人即告訴人李鴻展、廖桂菊分別於警詢時指訴綦詳
    （被害人劉榮發部分：見109偵30396卷第25至27頁；告訴人
    李鴻展部分：見109偵30396卷第59至61頁；告訴人廖桂菊部
    分：見110偵6826卷第52至54頁），復據證人黃信卿於警詢
    時證述明確（見109偵30396卷第41至42頁），並有被害人/
    告訴人匯款、對話及相關報案紀錄【被害人劉榮發部分：⒈
    內政部警政署反詐騙諮詢專線紀錄表、桃園市政府警察局桃
    園分局埔子派出所受理各類案件紀錄表、受理詐騙帳戶通報
    警示簡便格式表、金融機構聯防機制通報單（見109偵30396
    卷第29至34頁）；⒉聯邦銀行匯款客戶收執聯（見109偵3039
    6卷第37頁）；證人黃信卿（即被害人唐素芬）部分：⒈內政
    部警政署反詐騙諮詢專線紀錄表、桃園市政府警察局蘆竹分
    局刑案呈報單、受理詐騙帳戶通報警示簡便格式表、金融機
    構聯防機制通報單、受理各類案件紀錄表、受理刑事案件報
    案三聯單（見109偵30396卷第39頁、第43至47頁、第55至57
    頁）；⒉聯邦銀行匯款客戶收執聯（見109偵30396卷第49頁
    ）；⒊對話紀錄列印資料（見109偵30396卷第51至53頁）；
    告訴人李鴻展部分：⒈內政部警政署反詐騙諮詢專線紀錄表
    、桃園市政府警察局桃園分局埔子派出所受理各類案件紀錄
    表、受理詐騙帳戶通報警示簡便格式表、金融機構聯防機制
    通報單（見109偵30396卷第63至69頁）；⒉對話紀錄列印資
    料（見109偵30396卷第71至73頁）；⒊臺灣中小企業銀行匯
    款申請書（匯款人證明聯）（見109偵30396卷第75頁）；告
    訴人廖桂菊部分：⒈匯款回條聯及匯款申請書影本（見110偵
    6826卷第56頁）；⒉內政部警政署反詐騙諮詢專線紀錄表（
    見110偵6826卷第57頁）；⒊臺北市政府警察局大安分局敦化
    南路派出所受理詐騙帳戶通報警示簡便格式表、受理各類案
    件紀錄表、陳報單（見110偵6826卷第59至69頁）】等在卷
    可佐，且為被告所不爭執，是此部分之事實，應堪置信。
  ㈡按刑法上之故意，分為直接故意（確定故意）與間接故意（
    不確定故意），行為人對於構成犯罪之事實，明知並有意使
    其發生者，為直接故意；行為人對於構成犯罪之事實，預見
    其發生而其發生並不違背其本意者，為間接故意。又幫助犯
    之成立，以行為人主觀上認識被幫助者正欲從事犯罪或係正
    在從事犯罪，且該犯罪有既遂之可能，而其行為足以幫助他
    人實現構成要件者，即具有幫助故意，並不以行為人確知被
    幫助者係犯何罪名為必要。再於金融機構開設帳戶，請領存
    摺及金融卡，係針對個人身分、社會信用，而予以資金流通
    ，具有強烈屬人性；而金融帳戶為個人理財工具，且金融存
    摺、金融卡亦事關個人財產權益保障，其專有性甚高，除非
    本人或與本人親密關係者，難認有何理由，可自由流通使用
    該存摺，一般人均有妥為保管及防止他人任意使用的認識，
    縱使特殊情況，偶需交付他人使用，亦必深入瞭解用途及合
    理性，始予提供，且該等專有物品，如落入不明人士手中，
    而未加以闡明正常用途，極易被利用為與財產犯罪犯罪有關
    之工具，為吾人依一般生活認知，所易體察之常識。而有犯
    罪意圖者，非有正當理由，竟徵求他人提供帳戶，客觀上可
    預見其目的，係供為某筆資金存入後，再行領出之用，且該
    筆資金存入及提領過程，係有意隱瞞其流程及行為人身分曝
    光之用意，常人本於一般認知能力，均易瞭解。從而，如非
    為不法目的，衡情應無收受他人帳戶存摺、金融卡之理，是
    此等行為客觀上，顯屬可疑，而有為隱瞞某種作為流程及行
    為人身分曝光等不法意圖，應屬可見。又特定犯罪之正犯實
    行特定犯罪後，為掩飾、隱匿其犯罪所得財物之去向及所在
    ，而令被害人將款項轉入其所持有、使用之他人金融帳戶，
    並由該特定犯罪正犯前往提領其犯罪所得款項得手，因已造
    成金流斷點，該當掩飾、隱匿之要件，該特定犯罪正犯自成
    立一般洗錢罪之正犯。如提供金融帳戶之行為人主觀上認識
    該帳戶可能作為對方收受、提領特定犯罪所得使用，對方提
    領後會產生遮斷金流以逃避國家追訴、處罰之效果，仍基於
    幫助之犯意，提供該帳戶之金融卡及密碼，以利洗錢之實行
    ，應論以一般洗錢罪之幫助犯（最高法院108年度台上字第3
    101號判決意旨參照）。而被告於偵查中供稱：因為我自己
    很缺錢想要打工，我寄出（即存摺、金融卡）才發現不對，
    才去報案等語（見109偵30396卷第91至93頁），足見被告對
    於單純提供帳戶給陌生之人使用即可獲得報酬乙事，當心存
    疑義，且依其所述，僅提供帳戶資料即可不勞而獲取每本帳
    戶每日1,000元之高額報酬，任何人一望即知，此係欲以提
    供帳戶之人的帳戶從事不法行為至顯。益徵被告對於交付上
    開3個帳戶資料予非親非故且真實身分不詳之人，可能遭利
    用作為不法用途乙節有所認識，亦應可得預見上開3個帳戶
    確有可能遭該犯罪者持以作為詐欺他人財物之工具使用及後
    續詐欺者為掩飾、隱匿贓款去向、所在而將款項提領一空之
    洗錢行為，卻仍貪圖高額報酬以排解己身經濟狀況，猶將上
    開3個帳戶之存摺、金融卡（含密碼）交予他人，並容任對
    方使用，顯對上開3間銀行帳戶資料供他人取得不法犯罪所
    得之用，並不違反其本意，而有幫助犯詐欺取財及幫助洗錢
    犯行之不確定故意甚明。
  ㈢近來詐騙案件層出不窮，詐騙集團多利用人頭帳戶做為收受
    詐騙款項之帳戶，不僅廣為媒體所披載，亦經政府一再宣導
    提醒，尤以現今各地金融機構所設自動提款機莫不設定轉帳
    之警示畫面或張貼警示標語，促請大眾注意，衡諸目前社會
    以電視、報紙甚至網路等管道流通資訊之普及程度，以及使
    用自動提款機從事提款、轉帳交易之頻繁，一般人對自身之
    金融卡、存摺等物，自當嚴加保管。本案被告於行為時為34
    歲之成年人，且於原審準備程序時自承為五專畢業、做過百
    貨專櫃小姐等服務業工作，工作年資約3至5年，每月收入約
    23,000元等語（見原審卷第50頁），顯非智慮未周、毫無社
    會經驗之人。復參以卷附之被告與「王家樺」間之LINE對話
    內容，經「王家樺」告以該工作內容係將存簿及金融卡寄到
    公司配合，帳戶內不需有錢等語，被告旋即回覆「可是這好
    像不合法耶......」等語；「王家樺」復向被告說明每本帳
    戶每日薪資為1,000元，10天結算1期等語，被告則再回稱「
    不會有問題吧？」（見原審卷第62至65頁），是依上開對話
    內容可知，被告一再質疑「王家樺」所告知之該工作內容合
    法性，雖「王家樺」宣稱公司為合法經營、零風險云云，然
    仍可知悉被告對於單純交付帳戶資料，即可獲取報酬之工作
    ，是否合法可信乙情，始終抱持高度懷疑之態度，但因被告
    斯時有金錢需求，遂猶仍將上開3個帳戶資料交付，在在顯
    見被告對於帳戶提供他人使用，將可能為他人從事不法，應
    有預見。況依被告與王家樺之對話內容顯示被告寄交存摺、
    提款卡並非以其自己名義寄送，而係以黃＊婷之名義為之（
    見偵30396卷第117頁、原審卷第69至72頁），倘被告主觀上
    認係合法之工作，則其寄交其存摺、提款卡時，又何以不以
    其自己之名義為之？是被告具備幫助詐欺取財及幫助一般洗
    錢之不確定故意，應可認定。而被告有此不確定故意，仍將
    上開3個帳戶之存摺、金融卡及密碼交予真實姓名、年籍均
    不詳之某詐欺集團成員作為詐欺犯罪及後續詐欺者為掩飾、
    隱匿贓款去向暨所在而將款項提領一空之洗錢行為使用，被
    告雖並未參與上開犯罪之構成要件行為，然其顯係以幫助他
    人犯罪之意思，實施上開犯罪構成要件以外之行為，其幫助
    詐欺取財及幫助一般洗錢等犯行，堪可認定。是被告及辯護
    人辯稱其主觀上無不法犯意云云，要難憑採。
  ㈣被告及辯護人雖另辯稱：被告察覺有異後，旋即前往警察局
    報案，並致電銀行掛失存摺及金融卡，除告訴人李鴻展報案
    時點早於被告前往警局報案及掛失卡片之時點外，其餘被害
    人之報案時點均較晚，足見被告並無主觀犯意云云。惟查：
　⒈觀諸臺中市政府警察局大雅分局大雅派出所受理刑事案件報
    案三聯單、內政部警政署反詐騙諮詢專線紀錄表所載，被告
    報案之時間為109年7月29日20時36分左右(見原審卷第78、9
    1頁），再依上開反詐騙諮詢專線紀錄表「案情描述」欄所
    記載「報案人（即被告）於109年7月24日23時30分許至臺中
    市○○區○○○路000號的7-11寄出合作金庫及兆豐銀行的存摺及
    提款卡給對方，後續得知其帳號被通報為警示帳戶始驚覺被
    騙故報案」等語（見原審卷第89至91頁），顯見被告係在接
    獲其上開帳戶已遭列為警示帳戶後，始前往大雅派出所報案
    ，並非在檢警尚未掌握上開帳戶有作為犯罪使用前，即已主
    動前往警察局報案，被告上開作為，實無從有效防止被害人
    匯入款項遭他人提領。又被告係於109年7月28日17：37：01
    去電合庫銀行掛失金融卡，另於同日分別去電兆豐銀行、渣
    打銀行掛失存摺及金融卡等情，有合庫銀行大雅分行110年4
    月6日函文暨檢附之109年7月28日各類存款每日特殊狀況異
    動表、兆豐銀行110年4月9日函文暨檢附存戶資料異動查詢
    結果、渣打銀行110年5月13日函文暨檢附之掛失存摺及提款
    卡之錄音光碟及原審勘驗結果等在卷可佐（見原審卷第97至
    103、119至125頁）。縱使本案被害人劉榮發、唐素芬（由
    證人黃信卿前往報案）、告訴人廖桂菊之報案時點均較被告
    前往警察局報案及向銀行辦理存簿或金融卡掛失的時點為晚
    ，然此僅係因被害人察覺遭詐欺後，備齊資料後主動至警察
    局報案的時點有所差異而已，尚與被告有無幫助詐欺及幫助
    一般洗錢之主觀犯意無涉，自無從憑此據為有利於被告之認
    定。
　⒉被告供稱其曾於109年7月25日20時許前往大雅派出所報案，
　　表示遭網路詐騙等語，而臺中市政府警察局大雅分局110年3
    月19日函文雖記載：貴院函詢110年度易字第78號詐欺案，
    係本分局大雅派出所員警乙○○於109年7月25日20時許受理在
    案，並檢附165反詐騙諮詢專線紀錄表1紙，此有上開函文附
    於原審卷可按（見原審卷第89至92頁），惟警員乙○○係於10
    9年7月29日19時45分起至同日20時40分止，對被告製作警詢
    筆錄，亦僅於109年7月29日受理被告1次，7月25日並未受理
    ，有該警詢筆錄在卷可稽（見嘉市警刑大偵一字第10918052
    22號卷第19至20頁），亦據證人即乙○○警員於本院審理時證
    述屬實。而109年7月25日20時至22時之值班警員為丙○○，有
    臺中市政府警察局大雅分局大雅派出所42人勤務分配表影本
    1份附於本院卷可參（見本院卷第165頁），是上開臺中市政
    府警察局大雅分局函文所載之內容原與實際情形不相符合。
    又縱認被告曾於109年7月25日20時許前往大雅派出所，惟證
    人丙○○警員業於本院審理時證稱：109年7月間我在大雅分局
    大雅派出所任職，109年7月25日晚上8點至10點值班員警是
    我，值班只有我一個人， 我沒有印象甲○○有在109年7 月25
    日晚上8點左右到大雅派出所跟我說她被網路詐騙。如果有
    民眾向我反映遭到網路詐騙時，依規定我會通知備勤請他受
    理並做筆錄，不會由我做筆錄，因為值班是指派案件，受理
    是備勤，如果有民眾報案我都會通知備勤人員，不會有沒有
    通知的情形，我也不會自行區分他是嫌疑人或被害人。而我
    在門口值班台值勤時，若民眾趨前只是單純詢問說若有人被
    詐騙，派出所應如何處理此事，只是單純問，詢問者並沒有
    表明其就是被害者要來報案，而只是單純提出抽象問題，問
    說民眾被詐騙，程序該怎麼做，我會告訴他要報案的處理程
    序，然後給他決定要不要報案，若他從頭到尾都沒有表明自
    己是被害人，只是要諮詢的話，就不會通知備勤等語，足見
    被告縱使有於109年7月25日20時許前往大雅派出所，其並未
    明確表示遭網路詐騙而要報案，否則丙○○警員應會通知備勤
    警員為被告製作報案筆錄。另被告於本院111年3月9日審理
    時供稱：我到大雅派出所2次，第一次是7月25日大概晚上7
    、8點，因為我被網路詐騙，所以我就去詢問，說我有被網
    路詐騙這樣子，是要怎麼處理，警員只有問我有無財產損失
    ，我說沒有，她就說如果沒有財產損失就應該沒什麼事情，
    就請我回去，沒有做電腦紀錄，也沒有給我相關報案文件資
    料，我停留大概10分鐘等語（見本院卷第141至143頁），復
    於本院111年5月4日審理時供稱：「（109年7月25日8點你到
    大雅分駐所時，是否有表明自己是被害人，要來報案？）沒
    有很明確地表明，就是稍微提一下。」、「（你如何跟值班
    台講？）我去警察局到值班台的時候就問她說：『想請問一
    下如果帳戶寄出去是否有任何的補救方式？』類似這樣的詢
    問。」、「（接著你們雙方的對話過程為何？）她就是問我
    說：『有什麼財產損失嗎？』可是因為我就是沒有任何的財產
    損失，我就說：『那我都沒有任何的財產損失，要先做什麼
    舉動？』她就跟我說：『可能先去做帳戶止付就可以了』，所
    以我就回去想說先把帳戶停止這樣子。」、「（這是否就是
    你們的對話內容？）對，就簡單的對話內容，問她說接下來
    怎麼辦。」、「（你和值班台員警對話時間大約多久？）大
    概10分鐘左右。」、「（你是否有講出你的名字？）沒有。
    」、「（你是否有拿出身分證、健保卡或其他可證明身分資
    料之任何證件給值班員警？）大概只有拿出身分證給她看一
    下。」、「（她是否有要你拿出身分證給她看一下？）對。
    」、「（是否就這樣而已？）對。」、「（為何要你拿出身
    分證？）可能想確定一下身分的部分，因為我有戴口罩。」
    、「（當時你是否有戴口罩？）對。」、「（當時她是否有
    叫你拉下口罩讓她核對身分證的照片？）有。」等語，則被
    告是否有向警員表明其遭網路詐騙乙情，其前後之供述並不
    一致，且由上證述內容可見被告或曾於109年7月25日20時許
    前往大雅派出所，然應僅止於向值班警員諮詢，而警員告知
    報案之流程後，其嗣後並未確實為報案之舉，亦未即時向金
    融機閞掛失其前開存摺與金融卡。是被告仍有容任他人使用
    其前開帳戶之意思。
　㈤被告上開帳戶存摺、提款卡以包裹寄出後，係由少年沈ＯＯ與
    綽號「泰迪熊」之取簿手在嘉義市○○路000○0號0樓之統一超
    商圓環門市領取該包裹，此由少年沈ＯＯ之警詢筆錄可參（見
    嘉市警刑大偵一字第1091805222號卷第1至4頁）。雖少年沈
    ＯＯ於嘉義地方法院少年法庭調查時供稱：「（對警察局之移
    送事實：少年沈ＯＯ．．．其基於意圖為自己或第三人不法所有
    之加重詐欺犯意聯絡，．．．少年沈ＯＯ搭載詐騙集團成員綽號『
    泰迪熊』（真實姓名年籍不詳）於109年7月26日晚上11時52
    分，先至嘉義市○○路000○0號0樓之統一超商圓環門市領取被
    害人甲○○於網路求職遭騙取之包裹．．．核少年沈ＯＯ係觸犯刑
    法第339條第1項詐欺取財罪之刑罰法律。有何意見？〈告以
    要旨〉）坦承非行。」等語，惟此乃係少年沈ＯＯ就警方移送
    事實坦承自己與綽號「泰迪熊」領取包裹而涉案之非行，衡
    諸情理，對於被告是否在網路上求職被騙？應無認識並進而
    為肯定確認之意思。況被告是否求職受騙？原即應為實質之
    調查，自難以上開形式之文字而遽為援引認定被告確係在網
    路求職受騙。是上開少年沈ＯＯ之陳述筆錄尚資為有利於被告
    之認定。
  ㈥綜上所述，被告確有幫助詐欺取財及幫助一般洗錢之不確定
    故意與犯行，其所辯無非卸飾之詞，不足採信，事證明確，
    其犯行洵堪認定。
二、論罪科刑
  ㈠按刑法上之幫助犯，係指以幫助之意思，對於正犯資以助力
    ，而未參與實施犯罪之行為者而言（最高法院49年台上字第
    77號裁判意旨參照）。查被告將上開3間帳戶之存摺、金融
    卡（含密碼）等物交付予不詳詐欺犯罪者，而輾轉為詐欺集
    團成員使用作為詐騙被害人劉榮發、唐素芬、告訴人李鴻展
    、廖桂菊等4人財物之匯款及提領工具使用，嗣該詐欺集團
    成員對被害人劉榮發、唐素芬、告訴人李鴻展、廖桂菊等4
    人實行詐欺取財罪後，為掩飾、隱匿其犯罪所得財物之去向
    及所在，而令被害人劉榮發、唐素芬、告訴人李鴻展、廖桂
    菊等4人分別將款項匯入上開3個帳戶內，因而產生遮斷金流
    以逃避國家追訴、處罰之效果，係對他人遂行詐欺取財及一
    般洗錢之犯行資以助力。又依本案現存證據資料，尚無積極
    證據足資證明被告提供上開3個帳戶資料後，有直接參與詐
    欺及洗錢之構成要件行為，尚難遽論被告成立詐欺取財罪及
    一般洗錢罪之正犯。是核被告所為，係犯刑法第30條第1項
    、洗錢防制法第14條第1項之幫助一般洗錢罪及刑法第30條
    第1項、同法第339條第1項之幫助詐欺取財罪。
  ㈡被告以一行為同時觸犯幫助一般洗錢罪及幫助詐欺取財罪，
    為想像競合犯，應依刑法第55條前段規定，從一重論以幫助
    一般洗錢罪。公訴意旨雖未論及被告涉犯幫助一般洗錢罪，
    但此部分與業經檢察官起訴之幫助詐欺取財罪間有想像競合
    犯之裁判上一罪關係，為起訴效力所及，且原審業於準備程
    序及審理時均已告知上揭罪名（見原審卷第49、153頁），
    已無礙於被告防禦權之行使，法院自得併予審理。
  ㈢被告以單一提供上開3個帳戶存摺、金融卡（含密碼）之幫助
    行為，幫助該詐欺集團成員以如附表所示之方式，對被害人
    劉榮發、唐素芬、告訴人李鴻展、廖桂菊等4人實施幫助一
    般洗錢，為同種想像競合犯，應依刑法第55條前段規定，從
    一情節較重（即金額較多之李鴻展部分）之幫助一般洗錢罪
    處斷。檢察官移送併辦之犯罪事實即告訴人廖桂菊遭詐欺所
    示部分（即如犯罪事實欄一㈣所示），與檢察官起訴部分（
    即如犯罪事實欄一㈠至㈢所示）有想像競合之裁判上一罪關係
    ，為起訴效力所及，法院自應併予審理。
  ㈣被告基於幫助之犯意而為一般洗錢犯行構成要件以外之行為
    ，為幫助犯，衡諸其犯罪情節，爰依刑法第30條第2項規定
    ，按正犯之刑減輕之。
三、原審認被告罪證明確，適用洗錢防制法第14條第1項、刑法
    第11條前段、第30條第1項前段、第2項、第339條第1項、第
    55條前段、第42條第3項前段、刑法施行法第1條之1第1項等
    規定，審酌被告並無任何經法院論罪科刑之前科紀錄，此有
    被告之臺灣高等法院被告前案紀錄表在卷可佐，素行尚可；
    然其明知金融帳戶管理之重要性，竟因貪圖優渥之報酬，而
    不顧該等帳戶極可能遭他人用以作為犯罪之用，造成不確定
    之被害人金錢上之重大損害，仍任意將上開3個帳戶資料交
    與他人使用，顯見其法治觀念薄弱，除助長詐欺及洗錢犯罪
    之猖獗，敗壞社會風氣，並增加被害人尋求救濟及偵查犯罪
    之困難，所為殊值非難；兼衡其犯後未能坦承犯行，復未與
    被害人等人商談和解，亦未賠償其等財產上所受損害之態度
    ；再參酌被告自陳之智識程度、就業及收入、家庭生活及經
    濟狀況（見原審卷162頁），暨衡以被告本案之犯罪動機、
    目的、手段、犯罪所生之危害及未獲得任何報酬之利益等一
    切情狀，量處有期徒刑4月，併科罰金新臺幣8千元，
　　並就罰金刑部分諭知如易服勞役以新臺幣1千元折算1日之標
    準。復說明：㈠犯罪所得部分，立法意旨係為預防犯罪，符
    合公平正義，契合任何人都不得保有犯罪所得之原則，遂將
    原刑法得沒收之規定，修正為應沒收之。然沒收犯罪所得之
    範圍，應僅以行為人實際因犯罪所獲得之利益為限，倘行為
    人並未因此分得利益，或缺乏證據證明行為人確實因犯罪而
    有所得，自不應憑空推估犯罪所得數額並予以宣告沒收，以
    免侵害行為人之固有財產權。是行為人是否因犯罪而有所得
    ，且實際取得數目多寡，應由事實審法院審酌卷內人證、物
    證、書證等資料，依據證據法則，綜合研判認定之。查本案
    被告並未供承有獲取所得，且復查無其他積極證據足認被告
    確有因本案犯行實際獲得何犯罪所得，故尚不生犯罪所得應
    予沒收之問題。㈡洗錢防制法第18條第1項固規定「犯第14條
    之罪，其所移轉、變更、掩飾、隱匿、收受、取得、持有、
    使用之財物或財產上利益，沒收之；犯第15條之罪，其所收
    受、持有、使用之財物或財產上利益，亦同。」，惟被告非
    實際上提領、取得贓款之人，非洗錢防制法第14條第1項之
    正犯，自無上開條文適用。㈢被告上開3個帳戶之存摺、金融
    卡等物，雖為本案犯罪所用之物，惟上開物品單獨存在尚不
    具刑法上之非難性，就沒收制度所欲達成之社會防衛目的亦
    無任何助益，且上開3個帳戶業均經列為警示帳戶，再遭被
    告或不法之人持以利用之可能性甚微，欠缺刑法上之重要性
    ，為免耗費司法資源，爰參酌刑法第38條之2第2項規定，亦
    認無諭知沒收、追徵之必要。經核原判決認事用法並無違誤
    ，量刑亦屬妥適，應予維持，被告上訴意旨猶執前詞否認犯
    行，其上訴為無理由，應予駁回。
據上論結，應依刑事訴訟法第368條，判決如主文。
本案經檢察官郭景銘提起公訴，檢察官蔣志祥移送併辦，檢察官
丁○○到庭執行職務。
中　　華　　民　　國　　111 　年　　5 　　月　　18　　日
              刑事第一庭　審判長法　官　江德千
                                法　官　高增泓
　　　　  　　　　　　　　　　　法　官　簡源希
以上正本證明與原本無異。
如不服本判決應於收受送達後20日內向本院提出上訴書狀，其未
敘述上訴理由者，並得於提起上訴後20日內向本院補提理由書（
均須按他造當事人之人數附繕本）「切勿逕送上級法院」。因疫
情而遲誤不變期間，得向法院聲請回復原狀。

                                書記官  吳麗琴
　　　　　　　　　　　　　　　　
中　　華　　民　　國　　111 　年　　5 　　月　　18　　日

附錄論罪科刑法條：
刑法第30條
幫助他人實行犯罪行為者，為幫助犯。雖他人不知幫助之情者，
亦同。
幫助犯之處罰，得按正犯之刑減輕之。
刑法第339條
意圖為自己或第三人不法之所有，以詐術使人將本人或第三人之
物交付者，處5年以下有期徒刑、拘役或科或併科50萬元以下罰
金。
以前項方法得財產上不法之利益或使第三人得之者，亦同。
前2項之未遂犯罰之。
洗錢防制法第14條
有第2條各款所列洗錢行為者，處7年以下有期徒刑，併科新臺幣
5百萬元以下罰金。
前項之未遂犯罰之。
前2項情形，不得科以超過其特定犯罪所定最重本刑之刑。